【裁判字號】    90,訴,464
【裁判日期】    901003
【裁判案由】    偽造文書
【裁判全文】
臺灣臺南地方法院刑事判決                            九十年度訴字第四六四號
    公  訴  人  臺灣台南地方法院檢察署檢察官
    被      告  丙○○
                乙○○
                甲○○
右列被告等因偽造文書等案件，經檢察官提起公訴（八十九年度偵字第一九○四、一
九○五號、八十九年度偵緝字第五六七號），本院判決如左：
    主  文
丙○○共同連續違反不得使大陸地區人民非法進入臺灣地區之規定，處有期徒刑拾月
。
乙○○、甲○○共同違反不得使大陸地區人民非法進入臺灣地區之規定，各處有期徒
刑肆月，如易科罰金，以參佰元折算壹日。
未扣案之乙○○與戊○○、甲○○與丁○○之結婚證書各壹本及戊○○、丁○○之中
華民國臺灣地區旅行證各壹本均沒收。
    事  實
一、丙○○明知大陸地區人民非經主管機關許可不得進入臺灣地區，竟基於仲介臺灣
    地區男子與大陸女子辦理假結婚而使大陸女子得以配偶身分進入臺灣地區，而從
    中賺取仲介費用之概括犯意，先於民國八十七年七月間，受大陸女子戊○○、丁○○（未到案、另審理）各以人民幣七萬元之代價委託，代為尋找臺灣男子辦理
    假結婚，使戊○○、丁○○得以配偶身分來臺探親而達打工賺錢之目的。丙○○
    即向臺灣男子乙○○、甲○○遊說，允諾使乙○○、甲○○分別獲得新台幣（下
    同）二萬元、三萬五千元報酬並免費招待旅遊大陸之利益，乙○○及甲○○為圖
    上開不法所得乃應允之，隨於民國八十八年七月二十八日，由丙○○安排乙○○
    、甲○○前往大陸地區福建省會合，並分別於同年八月二十、三十日，由乙○○
    與戊○○及甲○○與丁○○在欠缺結婚真意情形下，在福建省福州市民政局辦理
    結婚登記而取得福州市民政局發給之結婚證，戊○○與丁○○因取得形式上之配
    偶地位，而各別給付丙○○人民幣四萬元、三萬五千元（戊○○、丁○○各餘人
    民幣三萬元、三萬五千元部分，則俟來臺打工賺錢後再給付），再由丙○○給付
    乙○○、甲○○各二萬元、三萬五千元作為代價，並免費招待二人在大陸福建省
    旅遊及提供一切食宿後，再一同返回臺灣。渠等三人均明知上開結婚均因欠缺真
    意而為無效婚姻，竟仍基於使公務員登載不實文書及使大陸地區人民非法進入臺
    灣地區之犯意聯絡，乙○○與甲○○遂在丙○○之陪同下，先於同年九月二十七
    日，持國民身分證、大陸地區福建省福州市公證處出具之結婚證明書、財團法人
    海峽交流基金會（下稱海基會）證明等文件，分別前往臺南市北區及安平區戶政
    事務所填具內容不實之結婚登記申請書辦理結婚登記，使承辦戶籍登記之公務員
    ，將此不實之事項，登載於職務上所掌之戶籍資料，足以生損害於戶政機關對戶
    籍管理之正確性；再於翌日，由乙○○與甲○○各以探親為名，委託丙○○持前
    開不實結婚登記之戶籍謄本各一份，代向內政部入出境管理局（以下簡稱境管局
    ）申請准予戊○○、丁○○來臺探親，並填具「大陸地區人民進入臺灣地區旅行
    社申請書」及「大陸地區人民進入臺灣地區保證書」，使境管局承辦之公務員於
    職務上所掌管之前開申請書上登載乙○○與戊○○、甲○○與丁○○分別於八十
    八年八月二十、三十日結婚之不實事項，並發給戊○○、丁○○中華民國臺灣地
    區旅行證各一本，戊○○、丁○○並於同年十二月二日持以行使，而非法進入臺
    灣地區。足以生損害於境管局對大陸人民入境臺灣地區管理之正確性，並違反使
    大陸地區人民非法進入臺灣地區之規定。嗣於八十九年一月六日十時三十分許，
    戊○○在其僱用人己○○（未到案、另審理）位於台南縣仁德鄉○○路○段與土
    庫路口所經營之檳榔攤從事販賣檳榔及飲料工作時，為警當場查獲，並循線查悉
    上情。
二、案經台南縣警察局歸仁分局報請台灣台南地方法院檢察署偵查起訴。
    理  由
一、訊據被告丙○○固坦承曾偕同被告乙○○與甲○○在大陸地區及臺灣地區辦理結
    婚手續，並代為辦理共同被告戊○○、丁○○入境臺灣手續之情不諱，惟矢口否
    認上開犯行，辯稱：「我僅是基於朋友立場，介紹乙○○與戊○○、甲○○與丁○○認識，他們沒有付任何佣金給我，他們見過兩次面就結婚，我沒有參與他們
    結婚的事情」云云（見本院九十年六月十九、二十六日、九月十九日筆錄）。被
    告乙○○、施政仁則對於右揭犯罪事實均坦承不諱，被告乙○○並供稱：「我與
    甲○○都是充當人頭與大陸女子結婚，由丙○○介紹與大陸新娘結婚，讓大陸女
    子非法在臺灣打工，因此，我們到大陸的機票，及生活食宿費用，都由丙○○負
    責。除此之外，丙○○另給我將近兩萬元讓我當生活費。有關我們的大陸及臺灣
    的結婚手續、資料，及入境手續，都由丙○○辦理。丙○○向大陸新娘收取介紹
    費後，以假結婚的名義，負責將大陸新娘送至臺灣，從事非法打工。我與甲○○
    因沒有工作，所以我們才同意充當人頭，與大陸女子假結婚」等語（見本院九十
    年七月十九日筆錄），此與共同被告戊○○於警訊中供述相符（見八十九年一月
    六日警訊筆錄），亦與被告甲○○供稱：「我與乙○○到大陸的費用，都是由丙○○負責。丙○○要我充當人頭，旅費由他負責，在當地花費三萬五千元，亦是
    由他負擔。他們約定費用為人民幣七萬元，丁○○先付給丙○○人民幣三萬五千
    元，我確實是與丁○○假結婚。在大陸的結婚手續，是丙○○帶我們去辦理的。
    回到臺灣的結婚手續，是丙○○將資料交給我們，我到警局辦理入戶口，然後由
    丙○○負責丁○○來臺探親，我是貪圖免費到大陸旅遊，才同意充當人頭」等語
    （見本院九十年八月二十一日筆錄），互核相符，堪認上開共同被告乙○○、戊○○與甲○○證述之情節與事實相符，被告丙○○空言否認犯行，自難採信。此
    外，並有福建省福州市公證處發給之公證書、結婚書、海基會證明書、委託書、
    大陸地區人民進入台灣地區旅行證申請書、結婚登記申請書（以上均為影本）暨
    戶籍謄本各二份在卷可稽。綜上，本案事證明確，被告三人犯行堪以認定，均應
    依法論科。
二、查被告丙○○、乙○○、甲○○共同以之不實身分關係，使公務員登載於職務上
    作成之戶籍資料，再持不實身分關係之戶籍謄本向境管局申請行使，使共同被告
    戊○○、丁○○得以進入臺灣地區，核渠等所為，均係犯刑法第二百十六條行使
    同法第二百十四條之使公務員登載不實文書罪，及違反臺灣地區與大陸地區人民
    關係條例第十五條第一項之規定，應依同法第七十九條第一項之規定處斷。被告
    三人就上揭犯行，有犯意聯絡及行為分擔，皆為共同正犯。又被告等所為使公務
    員登載不實之低度行為，為行使之高度行為所吸收，不另論罪。被告丙○○先後
    二次使公務員登載不實及使大陸地區人民非法進入臺灣地區犯行犯行，均時間緊
    接，犯罪構成要件相同，顯各基於同一犯意為之，為連續犯，均應依法各論以一
    罪並加重其刑。被告等所犯行使使公務員登載不實文書罪及使大陸地區人民非法
    進入臺灣地區罪二罪間，互有方法結果之牽連關係，應從一重之使大陸地區人民
    非法進入臺灣地區罪處斷。爰審酌被告丙○○為圖不法所得，竟以媒介假結婚之
    方式，非法使大陸地區人民入境台灣地區，使境管局對入境臺灣地區之大陸地區
    人民無從管理，產生漏洞，實有嚴重損害社會治安之虞，犯罪後猶飾詞圖卸刑責
    ，毫無悔意，被告乙○○、甲○○均係一時貪心失慮致犯本罪，且事後坦承犯行
    ，惡性尚非重大等一切情狀，分別量處如主文所示之刑。又被告乙○○、甲○○
    行為後刑法第四十一條已於九十年一月十日經修正公布，同年月十二日生效，新
    舊法比較結果，修正後之規定對被告乙○○、甲○○較為有利，依刑法第二條第
    一項前段，自應適用裁判時新法，爰併依刑法四十一條第一項前段之規定，諭知
    易科罰金之折算標準。另未扣案乙○○與戊○○、甲○○與丁○○之結婚證書各
    一本，分別係被告乙○○與戊○○、甲○○與丁○○所有，供共犯戊○○與丁○○進入臺灣地區所用之物，應依刑法第三十八條第一項第二款規定宣告沒收；再
    共同被告戊○○與丁○○所有之中華民國臺灣地區旅行證各一本，係與被告丙○○、乙○○、甲○○共同犯罪所得之物，雖未扣案，亦應依刑法第三十八條第一
    項第三款諭知沒收。
據上論斷，應依刑事訴訟法第二百九十九條第一項前段，臺灣地區與大陸地區人民關
係條例第七十九條第一項，刑法第二條第一項前段、第二十八條、第五十六條、第二
百十六條、第二百十四條、第五十五條、第四十一條第一項前段、第三十八條第一項
第二、三款，罰金罰鍰提高標準條例第一條前段、第二條，判決如主文。
本案經檢察官曲鴻煜到庭執行職務
中      華      民      國    九十      年      十      月      三      日
                              臺灣臺南地方法院刑事第四庭
                                  審判長  法  官  張  菁
                                          法  官  鄧希賢
                                          法  官  張銘晃
右正本證明與原本無異
如不服本判決應於送達後十日內向本院提出上訴狀（應附繕本）
                                          書記官  杜孟珍
中      華      民      國    九十      年      十      月      九      日
附錄本案論罪科刑法條全文：
臺灣地區與大陸地區人民關係條例第十五條：
左列行為不得為之：
一、使大陸地區人民非法進入臺灣地區。
二、招攬臺灣地區人民未經許可使之進入大陸地區。
三、使大陸地區人民在臺灣地區從事未經許可或與許可目的不符之活動。
四、僱用或留用大陸地區人民在臺灣地區從事未經許可或與許可範圍不符之工作。
五、居間介紹他人為前款之行為。
臺灣地區與大陸地區人民關係條例第七十九條：
違反第十五條第一款規定者，處五年以下有期徒刑、拘役或科或併科新台幣五十萬
元以下罰金。
以犯前項之罪為常業者，處一年以上七年以下有期徒刑，得併科新台幣一百萬元以
下罰金。
第一項之未遂犯罰之。
刑法第二百一十六條：
行使第二百十條至第二百十五條之文書者，依偽造、變造文書或登載不實事項或使
登載不實事項之規定處斷。
刑法第二百一十四條：
明知為不實之事項，而使公務員登載於職務上所掌之公文書，足以生損害於公眾或
他人者，處三年以下有期徒刑、拘役或五百元以下罰金。


司法院資訊處製作；財團法人民間司法改革基金會備份。
